臺灣基隆地方法院刑事判決　　　　　　　 96年度易字第446號
公　訴　人　臺灣基隆地方法院檢察署檢察官
被　　　告　乙○○
上列被告因違反毒品危害防制條例案件，經檢察官提起公訴（96
年度毒偵字第1418號），被告並於準備程序進行中為有罪之陳述
，本院乃裁定以簡式審判程序進行審理，並判決如下：
    主  文
乙○○施用第二級毒品，累犯，處有期徒刑伍月，如易科罰金，
以新臺幣壹仟元折算壹日。
    事  實
一、乙○○前因初犯及二犯施用毒品案件，經觀察、勒戒後，認
    均無繼續施用毒品之傾向，分別於民國91年4 月4 日、92年
    7 月18日經釋放出所，並由臺灣基隆地方法院檢察署檢察官
    於91年4 月8 日，以91年度毒偵字第319 號為不起訴處分確
    定；於92年7 月16日，以92年度毒偵緝字第52號為不起訴處
    分確定。詎又三犯施用毒品案件，經法院裁定強制戒治（惟
    因毒品危害防制條例於93年1 月9 日修正施行而未執行），
    並由臺灣基隆地方法院檢察署檢察官提起公訴，經本院於93
    年2 月12日，以92年度易字第316 號判決有期徒刑四月確定
    ，93年7 月19日易科罰金執行完畢；再犯妨害兵役案件，由
    臺灣基隆地方法院檢察署檢察官聲請逕以簡易判決處刑，經
    本院於93年7 月12日，以93年度基簡字第547 號判決有期徒
    刑三月確定，93年9 月20日易科罰金執行完畢；復四犯施用
    毒品案件，由臺灣基隆地方法院檢察署檢察官提起公訴，經
    本院於94年9 月16日，以94年度易字第228 號判決有期徒刑
    五月確定，94年12月27日發監執行、折抵羈押期間137 日、
    95年5 月14日執行完畢。乙○○猶不思戒除毒癮，復基於施
    用第二級毒品安非他命類（安非他命暨甲基安非他命）之犯
    意，於96年5 月13日晚間11時，在基隆市○○路231 巷33號
    其住處後方涼亭，將安非他命類置放在自行組裝之吸食器內
    燒烤使生霧化白煙再以口鼻吸食，藉以施用第二級毒品安非
    他命類。嗣為警於96年5 月14日晚間11時20分，因竊盜另案
    通知乙○○到案說明，經採其尿液送驗，結果呈安非他命暨
    甲基安非他命陽性反應，始悉上情。
二、案經基隆市警察局第一分局移送臺灣基隆地方法院檢察署檢
    察官偵查起訴。
    理  由
壹、程序事項
一、查刑事訴訟法第二百八十四條之一：「除簡式審判程序、簡
    易程序及第三百七十六條第一款、第二款所列之罪之案件外
    ，第一審應行合議審判。」業於本案繫屬（96年7 月10日）
    以前經公布施行。兼以本案起訴罪名，核與刑事訴訟法第三
    百七十六條第一款、第二款之規定相符，是其當有首開規定
    之適用，即其法院組織應為獨任審判無誤。
二、次查，本案被告乙○○所犯者，非為死刑、無期徒刑、最輕
    本刑為三年以上有期徒刑之罪或高等法院管轄之第一審案件
    ；兼以被告業於準備程序進行中，就被訴事實為有罪之陳述
    ，本院乃告知其簡式審判程序之旨，並於聽取公訴人及被告
    之意見後，依刑事訴訟法第二百七十三條之一第一項規定，
    裁定改行簡式審判程序。準此，本案當亦有刑事訴訟法第一
    百五十九條第二項前段，「不受傳聞證據法則拘束」之例外
    性規定之適用。
貳、實體事項
一、前揭事實業據被告乙○○於本院審理時坦承在卷；且被告為
    警查獲後所採集之尿液檢體，經基隆市警察局第四分局送請
    臺灣尖端先進生技醫藥股份有限公司以氣相層析質譜儀法為
    確認檢驗，呈安非他命暨甲基安非他命陽性反應，此亦有臺
    灣尖端先進生技醫藥股份有限公司96年6 月11日濫用藥物檢
    驗報告暨基隆市警察局第一分局偵辦毒品案件尿液檢體對照
    表各1 件在卷可憑；參之以酵素免疫分析或薄層定性分析等
    方式為初步篩檢者，檢驗結果雖有相當程度偽陽性之可能，
    然以氣（液）相層析、質譜分析之儀器為交叉確認者，檢驗
    結果出現偽陽性之機率則極低，因而具有公信力，核足為對
    涉嫌人不利之認定；暨安非他命類經口服投與後，70% 約於
    24小時以內自尿液中排出，90% 則於96小時以內自尿液中排
    出，是實務目前固衡常以尿液檢測判斷受驗者曾否施用毒品
    ，惟鑑於國內現階段針對尿液所檢測者，僅為該尿液是否呈
    安非他命類陽性反應而已，至其實際投與量之多寡，則每因
    安非他命之檢出與個人投與方式、投與量、體質、採尿時間
    ，乃至檢驗儀器之精密度等諸多因素息息相關，而無從憑以
    精確推斷，遑論進而據以回推（自受驗者採集尿液之時間回
    推）其精確之投與時間。然則，自受驗者口服投與後所得檢
    測出安非他命之通常時間推斷，其投與時間距離其採尿時間
    最長可能不會超過4 日。此復曾經行政院衛生署藥物食品檢
    驗局以81年2 月8 日（）藥檢壹字第001156號函釋在案。
    勾稽以觀，足見被告於本院審理時之任意性自白，與事實相
    符，堪可採信。再者，被告前因初犯及二犯施用毒品案件，
    經觀察、勒戒後，認均無繼續施用毒品之傾向，分別於91年
    4 月4 日、92年7 月18日經釋放出所，並由臺灣基隆地方法
    院檢察署檢察官於91年4 月8 日，以91年度毒偵字第319 號
    為不起訴處分確定；於92年7 月16日，以92年度毒偵緝字第
    52號為不起訴處分確定。詎又三犯施用毒品案件，經法院裁
    定強制戒治（惟因毒品危害防制條例於93年1 月9 日修正施
    行而未執行），並由臺灣基隆地方法院檢察署檢察官提起公
    訴，經本院於93年2 月12日，以92年度易字第316 號判決有
    期徒刑四月確定（已執畢，詳前述）；再四犯施用毒品案件
    ，由臺灣基隆地方法院檢察署檢察官提起公訴，經本院於94
    年9 月16日，以94年度易字第228 號判決有期徒刑五月確定
    （已執畢，詳前述）。觀諸卷附之臺灣高等法院被告前案紀
    錄表、前揭不起訴處分書、刑事判決所載內容自明。從而，
    本案事證明確，被告於初犯施用毒品案件之五年以內，再犯
    施用毒品之犯行，堪可認定，應依法論科。
二、論罪科刑：
  (一)查海洛因、安非他命類分別係毒品危害防制條例所列管之第
    一級、第二級毒品，此為該條例第二條第二項第一款、第二
    款所明定。按犯毒品危害防制條例第十條之罪（施用毒品罪
    ）者，檢察官應聲請法院裁定，令被告入勒戒處所觀察、勒
    戒，經勒戒處所陳報，認受觀察、勒戒人無繼續施用毒品傾
    向者，應即釋放，並為不起訴之處分；認有繼續施用毒品傾
    向者，即應聲請法院裁定令入戒治處所強制戒治，俟強制戒
    治期滿釋放，再為不起訴之處分。惟依上揭規定觀察勒戒或
    強制戒治執行完畢釋放後，五年內再犯毒品危害防制條例第
    十條之罪（施用毒品罪）者，檢察官即應依法追訴，毒品危
    害防制條例第二十條第一項、第二項、第二十三條第二項分
    別定有明文。
  (二)核被告於初犯施用毒品案件以後之五年以內，再犯施用第二
    級毒品安非他命類之行為，係犯毒品危害防制條例第十條第
    二項之施用第二級毒品罪。被告持有第二級毒品安非他命類
    之低度行為，應為施用第二級毒品之高度行為所吸收，不另
    論罪。
  (三)查起訴書雖誤繕被告施用毒品之時間暨地點，然此業據蒞庭
    檢察官於未變動其社會基本事實同一性之前提下，當庭更正
    如本判決事實欄之所載，此有本院審判筆錄在卷可稽；核此
    更正範圍，亦無礙於原起訴所特定之事實。本於檢察一體之
    原則，本院當以蒞庭檢察官所到庭更正者，為起訴所指之犯
    罪時、地。
  (四)查被告曾有如前所述之犯罪科刑及刑之執行情形，此有臺灣
    高等法院被告前案紀錄表在卷可稽，其於有期徒刑執行完畢
    後，五年以內，故意再犯本起最重本刑有期徒刑以上之罪，
    為累犯，應依刑法第四十七條第一項規定，加重其刑。
  (五)本院審酌被告犯罪之動機、吸食頻率、曾有施用毒品之前科
    仍不知戒除，惟慮及其犯後坦承犯行、所犯乃戕害自己身心
    健康，尚未危及他人等一切情狀，量處如主文所示之刑，併
    諭知易科罰金之折算標準。
  (六)末以，犯罪在96年4 月24日以前，且所犯復非「中華民國九
    十六年罪犯減刑條例第三條第一項所列各罪且經宣告死刑、
    無期徒刑或逾有期徒刑一年六月之刑」者，方得適用中華民
    國九十六年罪犯減刑條例第二條第一項第三款減其刑期或金
    額二分之一。茲本案被告犯罪時間既在96年5 月13日（施用
    第二級毒品），則其當與旨揭減刑要件不符，而無從邀此減
    刑之寬典。從而，本案自不在應適用中華民國九十六年罪犯
    減刑條例第七條、第二條第一項第三款而併予減刑之列。附
    此敘明。
據上論斷，應依刑事訴訟法第二百八十四條之一、第二百七十三
條之一第一項、第二百九十九條第一項前段，毒品危害防制條例
第二十三條第二項、第十條第二項，刑法第十一條前段、第四十
七條第一項、第四十一條第一項前段，判決如主文。
本案經檢察官甲○○到庭執行職務。
中　　華　　民　　國　　96　　年　　8 　　月　　24　　日
                  刑事第二庭法  官  王慧惠
以上正本證明與原本無異。
如不服本判決應於收受本判決後10日內向本院提出上訴書狀，其
未敘述上訴理由者，並得於提起上訴後10日內向本院補提理由書
狀（均須按他造當事人之人數附繕本）「切勿逕送上級法院」。
中　　華　　民　　國　　96　　年　　8 　　月　　24　　日
                            書記官  王一芳
附錄論罪法條：
毒品危害防制條例第10條第2項
施用第二級毒品者，處 3 年以下有期徒刑。
